臺灣臺中地方法院民事判決
110年度婚字第593號
原      告  乙○○  

被      告  甲○○  
上列當事人間請求確認婚姻關係存在事件，本院不經言詞辯論，
判決如下：
    主      文
原告之訴駁回。
訴訟費用由原告負擔。 
    理    由
一、原告主張略以：原告與訴外人王慶洲（民國105年4月28日歿
    ）原為夫妻，雙方曾於86年8月2日登記離婚，被告則為原告
    與王慶洲所生之女。茲因原告與王慶洲為了被告眼疾開刀能
    早日康復，乃聽信民間信仰，倘當日離婚、再結婚可集喜氣
    ，並祈禱被告健康平安長大，原告遂與王慶洲於86年8月2日
    白天辦理離婚登記，復於同日18時許，在臺中潮港城飯店舉
    行結婚典禮，並由訴外人林張潛擔任主婚人，訴外人連品端
    、陳煥鐘擔任證婚人，宴請親友到場喝喜酒。而依據96年5
    月4日修正前民法第982條規定，原告與王慶洲於86年8月2日
    已舉行結婚之公開儀式，並有2人以上之證人，雙方婚姻成
    立，惟原告之身分資料、戶籍資料均未有與王慶洲在86年8
    月2日結婚之記載，致原告得否請領按月核發半俸遺屬年金
    等法律關係不明確，足使原告在私法上之地位有受侵害之危
    險，而此項危險得以確認判決除去之，並有確認利益。此外
    ，王慶洲已於105年4月28日過世，被告為王慶洲之繼承人，
    故對之提起本件訴訟等語。並聲明：確認原告與王慶洲自86
    年8月2日至105年4月28日之婚姻關係存在。
二、按原告之訴，當事人不適格或欠缺權利保護必要之情形者，
    如其情形可以補正，審判長應定期間先命補正，如逾期未為
    補正，法院得不經言詞辯論，逕以判決駁回之，民事訴訟法
    第249條第2項第1款定有明文。又家事訴訟事件，除本法別
    有規定者外，準用民事訴訟法之規定，家事事件法第51條亦
    有明定。準此，當事人聲明之事項，在法律上顯無理由時，
    法院即得依上開規定，對於當事人之起訴，不經言詞辯論逕
    以判決駁回之。次按，確認婚姻無效、婚姻關係存在或不存
    在事件，為家事事件法第3條第1項第1款所定甲類家事訴訟
    事件，依同法第39條第1項規定，由訟爭身分關係當事人之
    一方提起者，除別有規定外，應以他方為被告。而夫或妻一
    方死亡時，家事事件法並未特別規定生存之一方，得以死亡
    之夫或妻之繼承人為被告提起婚姻關係存在或不存在訴訟，
    是此等訴訟由夫或妻起訴者，僅得以其配偶為被告，若夫妻
    之一方死亡，即不得由他方提起此種確認之訴，否則，其當
    事人之適格即有欠缺（最高法院80年台上字第1432號、98年
    台上字第374號裁判意旨參照）。末按，確認法律關係成立
    或不成立之訴，以確認現在之法律關係為限，如已過去或將
    來應發生之法律關係，則不得為此訴之標的（最高法院49年
    台上字第1813號判決先例可參）。
三、本件原告主張其與王慶洲於86年8月2日辦理離婚登記後，隨
    即舉行結婚儀式，且合於修正前民法第982條之結婚要件，
    故確認原告與被告之父王慶洲於86年8月2日至105年4月28日
    之婚姻關係存在等語。依其主張，本件核屬確認婚姻關係存
    在之訴訟，揆諸前揭說明，原告應以王慶洲為被告，然王慶
    洲已於105年4月28日死亡，有除戶戶籍謄本可憑（見本院卷
    原證2），乃原告猶以王慶洲繼承人甲○○為被告提起本訴，
    其當事人之適格顯有欠缺，且無從命補正。再者，原告顯係
    請求確認過去之法律關係存在，而原告提起本件訴訟之目的
    係在領取遺屬年金，原告自應另訴主張其有遺屬年金請求權
    ，始能有效直接解決其權利不安之危險，是原告提起本件訴
    訟，尚不能有效解決其紛爭，亦有非即受確認判決之法律上
    利益之權利保護要件欠缺，準此，本件原告之訴欠缺權利保
    護要件，自屬不應准許。
四、綜上所述，原告請求確認其與王慶洲間之婚姻關係存在，其
    被告不具當事人適格，且無從補正，又本件不具有確認利益
    ，而欠缺權利保護必要，爰不經言詞辯論，逕以判決駁回之
    。
五、依家事事件法第51條、民事訴訟法249條第2項、第78條判決
    如主文。
中　　華　　民　　國　　110 　年　　12　　月　7 　　日  
                   家事法庭     法  官  謝珮汝
以上正本係照原本作成
如不服本判決，應於判決送達後20日之不變期間內，向本院提出
上訴狀。如委任律師提起上訴者，應一併繳納上訴審裁判費。
中　　華　　民　　國　　110 　年　　12　　月　　7 　　日
                                書記官　劉燕媚